臺灣臺中地方法院民事裁定
111年度家聲字第77號
聲  請  人  謝旻娟  
代  理  人  邱于倫律師
            周武榮律師
            劉宇庭律師
上列當事人聲請交付法庭錄音光碟事件，本院裁定如下：
    主    文
一、准予交付本院110年度司家婚聲字第7號宣告夫妻分別財產制
    事件民國110年10月15日、11月26日、111年1月7日言詞辯論
    期日之法庭錄音光碟。聲請人就錄音光碟內容，不得散布、
    公開播送，或為非正當目的使用。
二、聲請費用由聲請人負擔。
    理    由
一、聲請意旨略以：
(一)聲請人認本院110年度司家婚聲字第7號聲請宣告夫妻分別財
    產制事件110年10月15日、110年11月26日、111年1月7日訊
    問期日之筆錄記載簡略而有所誤差，無法還原上述3次開庭
    時之實際經過情形，且於111年1月7日訊問期日本院傳喚證
    人即黃素眞到庭作證，該次訊問筆錄所記載之内容，與證人
    黃素眞於開庭時實際所言有誤差且記載未盡詳細之情形，而
    原裁定援引證人黃素眞111年1月7日訊問期日之證述為不利
    於聲請人之認定，聲請人即有聲請法庭錄音光碟以核對、更
    正證人黃素眞陳述内容之必要及正當性。
(二)綜上，聲請人所聲請交付之法庭錄音光碟，事關兩造於原審
    110年10月15日、11月26日、111年1月7日訊問期日所提出之
    真正攻防内容，以及到庭證人黃素眞於111年1月7日訊問期
    日之詳盡證述内容，揆諸最高法院判決所闡述之意旨，「核
    對更正筆錄」屬於主張或維護法律上利益之情形，聲請人聲
    請交付法庭光碟錄音顯係欲用以保障其法律上利益，於法有
    據。依法庭錄音及其利用保存辦法第8條之規定，許可自費
    交付本院110年度司家婚聲字第7號事件110年10月15日、11
    月26日、111年1月7日開庭之錄音光碟等語。
二、按關於言詞辯論所定程式之遵守，專以筆錄證之；法院得依
    當事人之聲請或依職權，使用錄音機或其他機器設備，輔助
    製作言詞辯論筆錄。其辦法，由司法院定之，民事訴訟法第
    219條、第213條之1分別定有明文，明白揭櫫法庭錄音之特
    定目的乃輔助製作筆錄。再按當事人及依法得聲請閱覽卷宗
    之人，因主張或維護其法律上利益，聲請交付法庭錄音或錄
    影內容時，應敘明理由，由法院為許可與否之裁定。法院受
    理前項聲請，如認符合聲請人要件，並在聲請期間內提出，
    且就所主張或維護法律上之利益已敘明者，除法令另有排除
    規定外，應予許可，法庭錄音錄影及其利用保存辦法第8條
    第1項、第2項亦定明文。又當事人及依法得聲請閱覽卷宗之
    人，因主張或維護其法律上利益，得於開庭翌日起至裁判確
    定後六個月內，繳納費用聲請法院許可交付法庭錄音或錄影
    內容。前項情形，依法令得不予許可或限制聲請閱覽、抄錄
    或攝影卷內文書者，法院得不予許可或限制交付法庭錄音或
    錄影內容。第一項情形，涉及國家機密者，法院得不予許可
    或限制交付法庭錄音或錄影內容；涉及其他依法令應予保密
    之事項者，法院得限制交付法庭錄音或錄影內容，法院組織
    法第90條之1第1項前段、第2項、第3項定有明文。至所謂『
    主張或維護「法律上利益」者』，舉凡核對更正筆錄、他案
    訴訟所需，或認法院指揮訴訟方式對其訴訟權益有影響之虞
    ，欲用以保障其法律上利益等，均屬之（法庭錄音錄影及其
    利用保存辦法第8條之修正說明參照）。又家事事件法第9條
    固規定家事事件之處理程序，以不公開法庭行之，僅係就法
    庭公開審理為規範。基於保障當事人之聽審請求權，裁判基
    礎資料原則上應對當事人公開，當事人之訴訟資料閱覽權，
    不因家事事件以不公開法庭方式審理，而受影響。故於家事
    事件中，當事人聲請交付法庭錄音光碟，倘涉及其於訴訟或
    非訟程序上正當權利行使，又無法院得依法限制交付法庭錄
    音或錄影內容之情形，則當事人為主張或維護其法律上利益
    ，聲請交付該事件之法庭錄音光碟，法院仍應就其聲請事由
    而加以判斷，尚難遽以家事事件處理程序以不公開原則，為
    保障當事人及關係人隱私為由，而駁回其聲請（最高法院10
    5年度台簡抗字第84號裁定意旨參照）。
三、本件聲請人主張本院110年度司家婚聲字第7號聲請宣告夫妻
    分別財制事件110年10月15日、11月26日、111年1月7日，筆
    錄記載不完整而且有所疑義等語。查，聲請人此部分之主張
    係為確認上開期日筆錄之正確性與完整性，涉及當事人之權
    益，為維護其法律上利益，聲請人聲請本院交付上開日期之
    開庭錄音光碟為有理由，應予准許，另因恐聲請人對外公開
    開庭筆內容，本院爰諭知聲請人就錄音光碟內容，不得散布
    、公開播送，或為非正當目的使用。
四、據上論結，本件聲請為無理由，爰裁定如主文。
中　　華　　民　　國　　111 　年　　10　　月　　11　　日
                  家事法庭 審判長法  官  陳忠榮
　　　　　　　　　　             法  官  林士傑
　　　　　　　　　　             法  官  謝珮汝
以上正本係照原本作成。
如不服本裁定應於送達後10日內向本院提出抗告狀，並繳納抗告
費新臺幣1,000元。
中　　華　　民　　國　　111 　年　　10　　月　　11　　日
                                 書記官  黃佳莉